【裁判字號】    98,訴,632
【裁判日期】    981130
【裁判案由】    所有權移轉登記等
【裁判全文】
臺灣臺北地方法院民事判決    九十八年度訴字第六三二號
原      告  巳○○
訴訟代理人  羅子武律師
複代理人    李志正律師
被      告  子○○
訴訟代理人  辛○○
被      告  己○○    原籍設：.
            丁○○
            丑○○
            庚○○
            卯○○
            午○○
            乙○○
            甲○○
            壬○○
            癸○○
            丙○○
            寅○○
            戊○○
兼上一人    辰○○
法定代理人
上列當事人間所有權移轉登記等事件，本院於民國九十八年十一
月二十三日言詞辯論終結，判決如下：
    主  文
被告子○○、己○○、丁○○、丑○○、庚○○、卯○○、午○○、戊○○、辰○○、乙○○、壬○○、甲○○、癸○○、丙○○應將坐落台北縣新店市○○段未○小段一七之五七地號土地所
有權移轉登記為原告所有。
被告寅○○、子○○、己○○、丁○○、丑○○、庚○○、戊○○、辰○○、乙○○、壬○○、甲○○、癸○○、丙○○應將其
所有坐落於台北縣新店市○○段未○小段十七之三七地號土地為
台北縣政府徵收所得領取之補償款新台幣壹佰伍拾參萬柒仟捌佰
陸拾玖元之請求權讓與原告。
訴訟費用由原告負擔。
    事實及理由
一、被告己○○、乙○○、甲○○、癸○○、丙○○、寅○○、
    戊○○、辰○○經合法送達，未於言詞辯論期日到庭，查無
    民事訴訟法第三百八十六條各款所列情事，爰准原告之聲請
    ，對渠等一造辯論而為判決，先予敘明。
二、原告主張：
（一）原告前於民國六十年間向訴外人張柳枝購買位於台北縣新
      店市○○段未○小段十七之三五、十七之三七、十七之五
      四、十七之五七地號土地（以下簡稱系爭土地），然因系
      爭土地之地目屬旱地，依據當時之法令，非具有自耕農身
      份者不得買受，系爭土地因此無法移轉登記為原告所有，
      迄至九十一年十二月十三日，原告與張柳枝簽定不動產移
      轉協議書（以下簡稱系爭協議書），約定原告無條件只辦
      理將系爭十七之三七、十七之五七地號土地移轉登記為原
      告所有，其餘系爭二筆土地則仍為張柳枝所有，有關移轉
      登記所需之稅捐、規費及代書費用均由原告負擔，如有糾
      紛均由原告負責，與張柳枝無關，張柳枝為此亦依約將辦
      理土地移轉登記所需之所有權狀、印鑑證明、戶籍謄本之
      文件交付原告，並於辦理所有權移轉登記之文件上用印。
（二）詎張柳枝嗣後於九十四年六月五日過世，其繼承人為長
      女即被告寅○○、長子即被告子○○、次子即被告己○○
      、三子張兩全、四女即被告庚○○、四男即被告丁○○、
      五男即被告丑○○，其二女賴寶香及五女即被告午○○均
      出養予他人，張兩全於九十七年五月二十日死亡，繼承人
      為其配偶即被告辰○○、長子張再添之長子戊○○（張再
      添早於九十年九月二十三日死亡，繼承人為戊○○）、次
      子即被告乙○○、三子即被告甲○○、五子即被告壬○○
      、長女即被告癸○○、六子即被告丙○○。
（三）為此，系爭十七之五七地號土地所有權遂由被告被告子○○、己○○、丁○○、丑○○及庚○○以繼承為由取得土
      地所有權應有部分八分之一，另八分之一由張兩全取得，
      於張兩全死亡後，由上述張兩全之繼承人即被告辰○○、
      戊○○、乙○○、甲○○、壬○○、癸○○及丙○○公同
      共有之。此外，被告卯○○及午○○亦因向被告寅○○買
      受而取得系爭十七之五七地號土地之所有權應有部分各八
      分之一，被告卯○○及午○○均同意將其所有之系爭十七
      之五七地號土地應有部分各八分之一移轉登記予原告所有
      。
（四）而系爭十七之三七地號土地則因台北縣政府成立台北縣達
      觀國民中小學之校地，而於九十四年十二月二十九日辦理
      徵收，與其餘徵收土地合併為安坑段未○小段二十一地號
      土地，並於九十五年六月十二日登記完畢，然因徵收土地
      之補償金應屬原告所有，故張柳枝之全體繼承人即被告寅
      ○○、子○○、己○○、丁○○、丑○○、庚○○、戊○○、辰○○、乙○○、壬○○、甲○○、癸○○、丙○○
      迄今仍未領取該筆補償金，因該筆補償金應屬原告所有，
      故張柳枝之繼承人即上述被告應將對於台北縣政府之上開
      補償金請求權讓與原告。
（五）對於被告子○○、丑○○、丁○○、庚○○、卯○○、午
      ○○、壬○○抗辯之陳述：系爭協議書為原告個人與張柳
      枝所簽訂，與訴外人申○○石材股份有限公司（以下簡稱
      申○○公司）無關，況系爭協議書第四條已經載明如有第
      三人主張權利，即由原告自行處理，而申○○公司之董事
      林昭元周永祿雖然曾經寄發存證信函要求被告等人勿將系
      爭土地移轉登記予原告所有，然原告已經取得林昭元、周
      永祿代表訴外人樺進實業股份有限公司同意辦理系爭土地
      移轉登記予原告所有之同意書，且林昭元亦到庭證稱同意
      由原告取得系爭土地之權利等語。
（六）綜上，原告爰本於系爭協議書與繼承之法律關係，以及被
      告卯○○與午○○業已同意將其所有之系爭十七之五七地
      號土地應有部分各八分之一移轉登記予原告所有，為訴之
      聲明並求為判決：
   1、被告子○○、己○○、丁○○、丑○○、庚○○、卯○○
      、午○○、戊○○、辰○○、乙○○、壬○○、甲○○、
      癸○○、丙○○應將系爭一七之五七地號土地所有權移轉
      登記為原告所有。
   2、被告寅○○、子○○、己○○、丁○○、丑○○、庚○○
      、戊○○、辰○○、乙○○、壬○○、甲○○、癸○○、
      丙○○應將系爭十七之三七地號土地為台北縣政府徵收所
      得領取之補償款即新台幣（下同）一百五十三萬七千八百
      六十九元之請求權讓與原告。
三、被告子○○、丁○○、丑○○、庚○○、卯○○、午○○、
    壬○○辯稱：系爭協議書係由六十五年月七日土地買賣書延
    伸而來，而依據土地買賣契約書之約定，系爭土地之買受人
    為申○○公司，而簽署系爭協議書時，原本申○○公司所有
    股東均應到場，然僅有原告到場，張柳枝當時已經九十餘歲
    ，無法一直等候，遂由原告一人與張柳枝簽署系爭協議書，
    被告子○○、丁○○、丑○○、庚○○、卯○○、午○○、
    壬○○雖同意由原告取得系爭土地之權利，然嗣後如申○○
    公司對被告等人有所請求，應由原告負責，且訴訟費用應由
    原告負擔等語。
四、被告己○○、乙○○、甲○○、癸○○、丙○○、寅○○、
    戊○○、辰○○經合法通知未於言詞辯論期日到庭，亦未提
    出書狀答辯。
五、首查：
（一）原告告與張柳枝於九十一年十二月十三日簽訂系爭協議書
      ，約定原告無條件只將系爭土地由張柳枝直接移轉登記為
      原告所有，張柳枝已將辦理所有權移轉登記所需之所有權
      狀、印鑑證明、戶籍謄本等交付原告。
（二）系爭土地尚未辦妥所有權移轉登記，張柳枝即於九十四年
      六月五日死亡，繼承人為長女即被告寅○○、次女賴寶香
      、長子即被告子○○、次子即被告己○○、三子張兩全、
      四女即被告庚○○、四男即被告丁○○、五男即被告丑○○。其中張兩全於九十七年五月二十日日死亡，繼承人為
      配偶即被告辰○○、長子張再添之長子戊○○（張再添已
      於九十年九月二十三日死亡，繼承人為長子戊○○）、次
      子即被告乙○○、三子即被告甲○○、五子即被告壬○○
      、長女即被告癸○○、六子即被告丙○○。
（三）系爭十七之三七地號土地於九十四年十二月二十九日由臺
      北縣政府辦理徵收，與其他被徵收之土地合併為安坑段未
      ○小段二十一地號土地，並於九十五年六月十二日登記完
      畢，徵收補償費為一百十八萬七千二百元，迄今尚未領取
      。
（四）系爭十七之五七地號土地所有權由被告被告子○○、己○○、丁○○、丑○○及庚○○以繼承為由取得土地所有權
      應有部分八分之一，另八分之一由張兩全取得，於張兩全
      死亡後，由上述張兩全之繼承人即被告辰○○、戊○○、
      乙○○、甲○○、壬○○、癸○○及丙○○公同共有之，
      被告卯○○及午○○亦因向被告寅○○買受而取得系爭十
      七之五七地號土地之所有權應有部分各八分之一。
    以上事實，為原告與被告子○○、丁○○、丑○○、庚○○
    、卯○○、午○○、壬○○所不否認，並有原告所提出之系
    爭協議書（原證一）、系爭十七之三七地號土地土地所有權
    狀（原證二）、張柳枝之印鑑證明（原證三）土地登記申請
    書（原證五）、台北縣新店市○○段未○小段二一地號土地
    及系爭十七之五七地號土地登記謄本（原證八、原證二十）
    、繼承系統表（附表）各一份為證，應屬可採，先予確認。
六、其次，原告主張張柳枝出售系爭土地予原告，然未辦妥所有
    權移轉登記即過世，如聲明第一項所示之被告應將系爭十七
    之五七地號土地移轉登記予原告，如聲明第二項所示之被告
    應將系爭十三之三七地號土地徵收補償費讓與原告等情，為
    被告子○○、丁○○、丑○○、庚○○、卯○○、午○○、
    壬○○所不爭執，僅辯稱如申○○公司向被告等人主張系爭
    土地之權利應由原告負責，且原告應負擔訴訟費用等語。查
    張柳枝出售系爭土地予原告一事，為前揭被告所不爭執，前
    已述及，復按繼承人自繼承開始時，除本法另有規定外，承
    受被繼承人財產上之一切權利、義務，民法第一千一百四十
    八條有明文規定，故原告本於系爭協議書所約定之買賣契約
    關係與繼承關係，請求張柳枝之繼承人將系爭十七之五七地
    號土地所有權移轉登記為原告所有，應為法之所許，又被告
    卯○○、午○○雖然並非張柳枝之法定繼承人，而係向張柳
    枝之繼承人寅○○購買系爭十七之五七地號土地之所有權應
    有部分，然被告卯○○及午○○均當庭表示同意將其所有之
    系爭十七之五七地號土地所有權應有部分移轉登記為原告所
    有，故而原告請求被告子○○、己○○、丁○○、丑○○、
    庚○○、卯○○、午○○、戊○○、辰○○、乙○○、壬○○、甲○○、癸○○、丙○○應將系爭十七之五七地號土地
    移轉登記為原告所有，應屬有據。
七、再查，系爭十七之三七地號土地於系爭協議書簽訂之後，為
    台北縣政府所徵收，則原告依據繼承關係，請求張柳枝之繼
    承人即被告寅○○、子○○、己○○、丁○○、丑○○、庚○○、戊○○、辰○○、乙○○、壬○○、甲○○、癸○○
    、丙○○應將系爭十七之三七地號土地之徵收補償款讓與原
    告，依據民法第二百二十五條第二項之規定，亦屬有據（最
    高法院七十七年度台上字第一三二六號裁判要旨參照）。
八、綜上所述，原告如其聲明第一、二項所示之請求，均屬有據
    ，應予准許。又本案事證已臻明確，原告與被告子○○、丁○○、丑○○、庚○○、卯○○、午○○、壬○○其餘主張
    與攻擊防禦方法，經核均與本案判決結果無影響，爰不一一
    予以審酌，附此敘明。又上述被告辯稱原告應負擔本件訴訟
    費用，而為原告所不爭執，故本院爰依據民事訴訟法第八十
    一條而為訴訟費用由原告負擔之諭知。
據上論結，本件原告之訴為有理由，依據民事訴訟法第三百八十
五條第一項前段、第八十一條，判決如主文。
中    華    民    國  九十八  年    十一  月  三十    日
                  民事第四庭    法  官  匡  偉
以上正本係照原本作成
如對本判決上訴，須於判決送達後二十日內向本院提出上訴狀
中    華    民    國  九十八  年    十一  月  三十    日
                                書記官  巫玉媛


司法院資訊處製作；財團法人民間司法改革基金會備份。
